【裁判字號】    98,訴,3964
【裁判日期】    990621
【裁判案由】    竊盜等
【裁判全文】
臺灣板橋地方法院刑事判決              98年度訴字第3964號
公  訴  人  臺灣板橋地方法院檢察署檢察官
被      告  甲○○
上列被告因毀損建築物等案件，經檢察官提起公訴（98年度偵字
第19944 號），本院判決如下：
    主  文
甲○○無罪。
    理  由
一、公訴意旨略以：被告甲○○自民國98年4 月25日起，以每月
    新臺幣（下同）4 萬元租金，向告訴人丁○○承租其所營、
    址設臺北縣鶯歌鎮○○街1 之1 號「樽龍餐廳」內之包廂，
    共同合夥經營KTV 。嗣樽龍餐廳因經營不善，於98年5 月20
    日停止營業，丁○○並委託丙○○處理善後事宜。詎被告甲○○心有不甘，竟基於毀損建築物之犯意，於98年5 月22日
    20時前某時許，僱請不詳姓名人士至樽龍餐廳，將丁○○所
    有之樽龍餐廳之員工宿舍，予以拆除，致令不堪使用。復意
    圖為自己不法之所有，於98年5 月27日13時許，僱請不知情
    之江衍富、周忠實、吳健民至樽龍餐廳，拆卸冷凍庫3 臺、
    玻璃冰箱2 臺、消防油壓1 臺、壓縮機4 臺、吧台1 座、保
    險箱1 個、電纜線1 噸、採光罩2 面、過濾馬達1 套、冷卻
    水塔6 座、招牌2 座等物而竊取得手，並將上開物品搬運至
    其臺北縣鶯歌鎮○○街50號住處，因認被告甲○○涉犯刑法
    353 條之毀損建築物罪及同法第320 條第1 項竊盜罪嫌等語
    。
二、按犯罪事實應依證據認定之，無證據不得認定犯罪事實，刑
    事訴訟法第154 條第2 項定有明文。又按事實之認定，應憑
    證據，如未能發現相當證據，或證據不足以證明，自不能以
    推測或擬制之方法，為裁判基礎。而告訴人之告訴，係以使
    被告受刑事訴追為目的，是其陳述是否與事實相符，仍應調
    查其他證據以資審認，最高法院分別著有40年台上字第86號
    、52年台上字第1300號判例可資參照。再按認定犯罪事實所
    憑之證據，雖不以直接證據為限，間接證據亦包括在內；然
    而無論直接或間接證據，其為訴訟上之證明，須於通常一般
    之人均不致有所懷疑，而得確信其為真實之程度者，始得據
    為有罪之認定，倘其證明尚未達到此一程度，而有合理之懷
    疑存在時，事實審法院復已就其心證上理由予以闡述，敘明
    其如何無從為有罪之確信，即因為無罪之判決，亦有最高法
    院76年台上字第4986號判例意旨足資參照。
三、本件公訴人認被告甲○○涉有上開毀損建築物、竊盜罪嫌，
    係以被告於警詢、偵查中之供述、證人即告訴代理人丙○○
    於警詢、偵查中之證述、證人即告訴人丁○○於偵查中之證
    述、證人江衍富於警詢、偵查中之證述、證人周忠實、吳健
    民於警詢中之證述及房屋租賃契約書、財物清單及照片37幀
    等為其主要論據。訊據被告固不否認於98年5 月27日有委託
    資源回收場拆除冷凍櫃等餐廳內之設備，惟堅決否認有何毀
    損建築物、竊盜等犯行，辯稱：伊請資源回收場來拆除及搬
    遷都是有經過丁○○的同意，當時地主與律師已經來查封土
    地，丁○○告訴伊說第一次查封後餐廳和KTV 還是可以繼續
    經營，如果真的不能經營的話，店內的物品可以拿來抵償伊
    和其他股東投資的錢，結果丁○○利用地主給的搬遷期，偷
    偷先搬走餐廳內值錢的東西，伊到98年5 月21日時還發現丁○○和丙○○有請人來搬東西，而且現場也被拆得亂七八糟
    了，宿舍也被拆掉了，伊也聯絡不上丁○○，後來才知道他
    已經出國了；當初丁○○因為沒錢繳電費，所以也同意由伊
    找人來拆除剩下的冷凍櫃等物品來抵償積欠的債務，所以後
    來請資源回收場拆除變賣的所得40萬元，伊也是按照股東人
    數分成6 等分，也有算丁○○的部分，而丁○○、丙○○找
    人先拆掉宿舍、馬達等部分也收了同一個資源回收場劉先生
    的錢，卻誣指是伊找人拆除的等語。經查：
  (一)被告委託鴻福凱億公司，並由該公司司機江衍富及國順興企
    業有限公司司機周忠實於98年5 月27日搬運位於臺北縣鶯歌
    鎮○○街1 之1 號「樽龍餐廳」卡拉OK包廂內之沙發組至被
    告住處乙節，業據證人江衍富、周忠實於警詢時供明在卷（
    見98年度偵字第19944 號卷第10至13頁），核與被告所供述
    之情節相符，而上開卡拉OK包廂內之沙發椅、桌子共5 組、
    一對二冷氣1 組及出租伴唱機3 台，係屬所承租樽龍餐廳包
    廂使用之被告及其他合夥人共同出資所有等情，亦據證人即
    KTV 出資股東乙○○於本院審理時證述：當初合夥事業入股
    、設備之合約，伊等股東係委由被告與丁○○擬定，伊與被
    告等人合夥向樽龍餐廳承租包廂經營KTV ，樽龍餐廳只有提
    供碗盤給伊等使用，冷氣、沙發、隔間裝潢、燈光、音響都
    是伊等出資買的，該房屋租賃契約是由被告和丁○○簽的等
    語明確，且有房屋租賃契約書1 份在卷可稽（見本院卷第35
    頁、同上偵卷第65、66頁），而告訴人丁○○於本院審理並
    證稱：被告當初有買沙發來放，伊有說不做了之後，沙發就
    讓他搬走等語（見本院卷第56頁），是以，被告固然僱請鴻
    福凱億公司，而由該公司員工江衍富及另受託之周忠實於98
    年5 月27日搬運樽龍餐廳卡拉OK包廂內之沙發組，惟該沙發
    組係由被告、乙○○等經營卡拉OK之合夥股東所共有之財物
    ，而非告訴人丁○○個人獨資餐廳所有之物，且業經告訴人
    丁○○同意被告可逕自搬離等情，堪以認定。
  (二)又依證人乙○○於本院審理時證稱：當初在樽龍餐廳經營
    KTV 總共有6 股，都是由被告和丁○○接洽，而丁○○因為
    餐廳無法繼續經營，為了要彌補伊等股東的損失，就說樽龍
    餐廳內的東西要讓伊等搬，所以當初找人家來拆也是丁○○
    所提議的，資源回收的廠商也是丁○○找來的，但是丁○○
    在之前就先搬走了，冷氣也找人先拆走了，現場被拆得亂七
    八糟，等到伊等隔天要去營業的時候，被告打電話通知伊等
    股東的時候，伊才知道丁○○已經先搬走，當時現場是已經
    由地主去查封了，地主的律師有跟伊等說裡面有的東西可以
    先移除，當初要經營KTV 的時候，是由被告和丁○○簽的，
    該房屋租賃契約第19條的意思是說這個8 到10間的包廂所有
    物品都要給伊等使用，後來才知道是丁○○騙伊等，簽約之
    後，法院就來查封餐廳等語（見本院卷第33至35頁），及證
    人丙○○於本院審理時證稱：伊有問過鄭文龍律師，鄭律師
    有給被告7 日內可以搬走屬於他自己的東西，在98年5 月20
    日下午4 時30分許，丁○○有委託伊把餐廳內的物品搬回他
    家，伊在20日當天沒有聯絡到丁○○，是他出境到大陸之後
    ，才打電話回來聯絡伊，伊直到5 月31日在大陸親手拿到丁○○的委託書要處理這件事情等語明確（見本院卷第38、39
    頁），而告訴人丁○○係於98年5 月21日出境，亦有丁○○
    入出境查詢結果瀏覽1 紙在卷可查（見本院卷第65頁），復
    參以被告與告訴人丁○○於98年4 月25日簽立之房屋租賃契
    約等情以析，足見告訴人丁○○因原樽龍餐廳經營不善，始
    邀約被告、乙○○等人入股以餐廳內包廂共同經營KTV 業務
    ，惟因丁○○之債權人對於樽龍餐廳所坐落之臺北縣臺北縣
    鶯歌鎮○○段尖山小段第236 地號土地（下稱系爭土地）為
    強制執行，丁○○因面臨受拆屋還地之執行程序，遂與餐廳
    內KTV 經營之其餘合夥人約定以拆取餐廳內可變賣或尚有價
    值之物品作為原出資損失之補償，詎丁○○竟於與被告、乙○○等人約定拆遷抵償之期限前竟自先行搬走碗盤等物品，
    且於無力清償對其餘債權人之全部債務，遂於98年5 月21日
    離開臺灣以逃避債務處理，而未依與被告等合夥人間對於系
    爭土地地上物、或對於合夥關係終止後清算合夥債務等約定
    妥為處置等情甚為明確，是以告訴人丁○○逕自先行搬遷有
    價值、易於變賣物品後，因告訴人已未依約定作財產之分配
    而為彌補上揭合夥人投資之損失，且行蹤不明，而被告就告
    訴人對其等合夥人所承諾得就餐廳剩餘設備部分由資源回收
    廠商為拆除、變賣，以作為合夥財產之清算及分配之舉動，
    難認與情理有悖，而告訴人空言指摘被告未經同意搬取餐廳
    物品等情，或為圖卸之詞，尚屬可疑。況且，證人丙○○亦
    證述關於丁○○債權人所委請之鄭文龍律師，亦曾同意被告
    得於7 日內搬遷其所有之物品乙節，如前所述，職是，被告
    既已獲取告訴人丁○○債權人代理人鄭律師的同意，在告訴
    人丁○○未於期限內出面處理清算其債務之情形下，則被告
    在債權人所同意之搬遷期後，取走餐廳內所剩僅存得以變賣
    或其有出資之物品，顯係基於其自認為合夥人、債權人，復
    因聽信告訴人丁○○之拖延之詞，而主觀上認為其得以此保
    全權利、填補損害，是難認其上開舉動係為自己不法所有之
    意圖。
  (三)再依證人吳健民於警詢時固證稱：伊不認識丁○○、丙○○
    ，只於在樽龍餐廳搬運物品時曾見過被告1 次，伊係公司受
    鴻福凱意有限公司之委託於98年5 月22日13時許出車至樽龍
    餐廳載運水塔、碗盤及一些雜物等語（見同上偵卷第14頁背
    面），惟上揭證人所證述搬運水塔之時間，核與證人丙○○
    所指證之時間有違；又依證人江衍富、周忠實及吳健民於警
    詢中之證述內容，均對於證人丙○○所指證關於樽龍餐廳員
    工宿舍、裝潢設備拆除情形表示不知情，亦不知悉是否係被
    告僱工請人拆除等情，此有其等警詢筆錄在卷可徵。且卷內
    所附員工宿舍照片（見同上偵卷第19頁），僅能證明該員工
    宿舍確有遭拆除之情形，而證人乙○○亦證稱告訴人於與其
    他合夥人約定由資源回收廠商拆除前，已先僱工拆除部分設
    備、裝潢等語明確如前，而證人丙○○取得告訴人丁○○之
    委託書係在98年5 月31日，已在告訴人丁○○離境10日之後
    ，則在乏其他積極事證足資補強證人丙○○所指證之情節確
    實為真之情形下，殊難僅憑證人丙○○事後所提出之照片、
    委託書，而遽認該員工宿舍確實為被告於98年5 月22日前所
    拆除，蓋實無從排除告訴人係藉此指證以圖卸其未善盡清算
    債務之責。甚者，依證人丙○○迭於警詢、偵訊及本院審理
    時始終均僅能指證其於98年5 月22日發覺該員工宿舍已遭拆
    除之情形，卻未親身聽聞或目擊係由被告僱工為之，亦未能
    提出相關證據資料為佐，則該員工宿舍拆除之時點、實施拆
    除之工人均屬不明，而告訴人於當時亦另有積欠他人債務，
    亦據被告供明在卷，是倘如證人乙○○所言，乃係經濟窘迫
    之告訴人丁○○自行僱工拆除變賣回收以獲取現金，亦與常
    情無違，而有其高度合理之動機，是以該員工宿舍究否係被
    告所毀損、拆除，顯屬有疑。
  (四)復參以本院98年度司執字第23804 號債權人周孫木等與債權
    人龍豪客有限公司、丁○○間拆屋還地事件於98年5 月12日
    到達現場臺北縣鶯歌鎮○○段尖山小段第236 地號（即系爭
    土地）執行情形略以：債權人代理人鄭文龍律師導引履勘拆
    屋還地之房屋，債務人丁○○亦在場，並稱請求寬限至98年
    5 月22日前自行搬空，並將該土地返還債權人接管，屆期無
    異議未搬空之物品，視為放棄權利由債權人全權處理；債權
    人代理人同意債務人所請，並於屆期接管收回土地，並向法
    院陳報履行結果；及債權人周孫木等人於98年5 月25日向本
    院陳報債務人未依約於98年5 月22日前遷空系爭土地上之動
    產，而於98年5 月22日債務人亦未到場，請求定期點交，然
    債權人代理人再於98年6 月2 日向本院電稱自行接管，撤回
    點交等情，此有本院98年度司執字第23804 號拆屋還地等執
    行卷宗在卷可稽，是關於系爭土地遭強制執行之過程，核與
    被告所辯情節大致相符，而告訴人丁○○於本院審理時證述
    ：被告於98年5 月22日晚間僱用不明人士到樽龍餐廳來拆除
    員工宿舍時，伊並不在場，是事後丙○○告訴伊的，當初餐
    廳已投資4 、5 千萬元，伊為了要減少經營開支，所以才租
    給被告經營卡拉OK，後來地主不租給伊時，有給伊時間慢慢
    搬遷，也有透過律師告知，並聲請法院強制執行，地主希望
    伊能在98年5 月20日前搬走，所以伊就提早去搬了，伊是於
    98年5 月21日出境等語（見本院卷第56頁、第57頁背面），
    可知告訴人丁○○已面臨受拆屋還地之強制執行程序，其於
    與債權人約定期限內並未搬遷執行標的物上之動產及拆遷地
    上物而為點交之情甚為明確，而被告固在告訴人與債權人原
    所約定點交期限後始前往搬遷餐廳內沙發、冰凍庫，或縱使
    苟確有如告訴人所指涉拆除建築物之事實，均乃為被告基於
    保全債權之動機，而對於原已預定遭拆屋還地之標的物所為
    最大效用之處置，以盡可能滿足其及其餘合夥人所受之損失
    ，實難認其主觀上有何不法所有之意圖，或有毀損建築物之
    犯意，而與竊盜、毀損建築物之行為態樣有間。從而，被告
    上開所辯，誠非虛妄，應可信憑。
四、綜上所述，被告固有於98年5 月27日僱人前往樽龍餐廳搬運
    沙發、冷凍櫃等物品之行為，惟被告係基於告訴人之同意或
    先前應允由餐廳內可用資產為抵償清算合夥財產之情形下，
    並獲得告訴人之債權人所委任律師之同意，而將樽龍餐廳內
    之動產搬移，實難認其主觀上有不法所有意圖之竊盜犯意。
    而告訴人丁○○、證人丙○○所提出之財物清單、照片及證
    人江衍富、周忠實、吳健民，充其量均僅能顯示樽龍餐廳、
    員工宿舍受有破壞及拆除乙節，在無其他積極證據足佐告訴
    人所指被告毀損建築物之犯行與事實相符下，殊難以此憑採
    為對被告不利之認定，是公訴意旨所舉前開證據尚不足以證
    明被告有毀損建築物及竊盜等犯行。此外，復查無其他積極
    證據可資證明被告犯罪，揆諸前揭判例意旨及說明，本案既
    不能證明被告犯罪，自應諭知無罪之判決。
據上論斷，應依刑事訴訟法第301 條第1 項，判決如主文。
本件經檢察官陳豐年到庭執行職務。
中    華    民    國    99    年    6     月    21    日
                  刑事第十一庭  審判長法  官  張江澤
                                      法  官  劉景宜
                                      法  官  陳海寧
以上正本證明與原本無異。
如不服本判決，應於判決送達後10日內敘明上訴理由，向本院提
出上訴狀 (應附繕本) ，上訴於臺灣高等法院。其未敘述上訴理
由者，應於上訴期間屆滿後20日內向本院補提理由書「切勿逕送
上級法院」。
                                      書記官  馮得弟
中    華    民    國    99    年    6     月    30    日

司法院資訊處製作；財團法人民間司法改革基金會備份。
